【裁判字號】    92,訴,410
【裁判日期】    920408
【裁判案由】    搶奪
【裁判全文】
臺灣桃園地方法院刑事判決                          九十二年度訴字第四一號
    公  訴  人  臺灣桃園地方法院檢察署檢察官
    被      告  PHAM VA.
                在台
右列被告因搶奪案件，經檢察官提起公訴（九十二年度偵字第二五四五號），本院判
決如左：
    主  文
PHAM VAN CAM意圖為自己不法之所有，而搶奪他人之動產，處有期徒刑拾月。並於刑
之執行完畢或赦免後驅逐出境。
    事  實
一、PHAM VAN CAM係自越南來台工作之人，於民國九十二年二月三日晚上八時許，在
    桃園縣桃園市六十號三樓之舞廳內，見來台工作之印尼人JAMIATI一人在舞池旁
    ，認有機可乘，即突然自後抱住JAMIATI之腰部，於JAMIATI大聲呼救時，立即鬆
    手，趁JAMIATI慌亂未及防備之際，搶奪JAMIATI放置於所穿之牛仔褲右方口袋內
    有新台幣（下同）六千四百元紙鈔與一百元零錢、印尼盾禮券二萬元、居留證、
    電話卡等物之皮夾一個，得手後旋即離開現場，JAMIATI乃與友人SRI WAHYUNI報
    警並自後追逐，於同日晚上八時五分許在桃園縣桃園市○○路火車站前之圓環內
    查獲，並自其上衣口袋內扣得六千四百元及面額二萬元之印尼盾禮券一張。
二、案經桃園縣警察局桃園分局報請臺灣桃園地方法院檢察官偵查起訴。
    理  由
一、訊之被告PHAM VAN CAM矢口否認有搶奪JAMIATI之皮夾之犯行，在本院審理中辯
    稱：伊在舞廳內見到地上有一個皮夾，拾起後就拿到廁所裡把裡面的現金六千元
    及一張印尼禮券拿起來放在上衣口袋內，之後人就離開舞廳到桃園火車站前亂逛
    ，後來那個女的哭著追來說錢可以不要，但要求返還皮包，伊稱要警察來確定皮
    包為其所有才院返還云云。惟查：
    (一)右開事實，業據被害人JAMIATI 在本院審理中指稱：當天在舞廳的舞池旁邊看
      朋友在跳舞，突然有人遭人自後面抱住，伊就喊叫要求救，回頭看到那個人就
      是今日在場的被告，被告見伊朋友走過來就立即鬆手，並在此時趁伊不備時從
      伊後口袋把我黑色皮夾拿走，他就跑掉。伊朋友看到，就出手要打被告，被告
      跑掉，伊和我朋友追出去，追到火車站圓環時，就看到被告人在那邊和他的朋
      友在聊天，伊發現皮夾就在被告上衣口袋內，伊朋友帶有圍巾，就把圍巾往被
      告脖子一套，要套住被告，伊拉住被告的手，想要把皮夾拿回來，被告就說不
      行，伊一直哭著求被告說錢可以給他，皮包和證件要還伊，伊可以給你壹仟元
      ，但是被告還是不肯，就在此時警察就來等語，核與其在警訊中指述之情節相
      符。經本院當庭勘驗被害人所提出之居留證確實係重新補發，可見被害人稱因
      居留證放在皮夾內遭搶奪後重新辦理居留證等情屬實。又證人即當日與被害人
      一同在舞廳內之SRI WAHYUNI在警訊中也證稱：伊和朋友在舞廳內跳舞，突然
      有一名男子（及被告）強行抱住其朋友並搶走朋友之黑色皮包，朋友高喊救命
      ，伊作勢要打該名男子，該名男子就逃跑，伊和朋友追出去同時報警，在桃園
      市火車站前圓環追到該名男子，見到朋友的皮包就放在該名男子外衣口袋內，
      當時上有另一名證人SUWAASO看到等語。可見被告係利用被害人在求就慌亂之
      際自後搶奪被害人放置在牛仔褲後口袋之皮夾。雖證人就被告係在抱住被害人
      時搶走皮夾之說法與被害人所述有些許出入，惟經本院訊問被害人被告究竟是
      在何時點搶奪皮夾，被害人再次確認應該是在遭被告強行抱住後，伊喊救後被
      告見伊朋友過來立即鬆手，並趁伊喊就慌亂之際自後搶奪皮夾無誤，因被害人
      為身歷其境之人，其就被告何時行搶之時點應較清楚，故此部分應以被害人之
      指述為可採。
    (二)又證人即目睹被告與被害人在桃園火車站圓環前發生糾紛之SUWAASO到庭證稱
      ：伊與被告及被害人雙方均不認識，當天路過火車站前圓環，看到人家在吵架
      ，有一群男人和二個印尼外勞在現場，伊原先以為是男女朋友在吵架，以為該
      名男子（指被告）是臺灣人，靠近一聽，那個女的是在說印尼話，男的不是說
      國語，伊後來才知道是越南人。他們吵架內容，沒有聽得很清楚，不過伊看到
      那個印尼女生要搶回放在越南男生上衣口袋的一個皮包，搶不成功，因那個男
      生把女生的手揮開，就看到那個越南男生把皮包打開，皮包裡面有印尼女生的
      相片和居留證，越南男生就把皮包的錢拿出來，放在口袋，就拔腿想要跑，因
      為越南的那個男生有很多朋友圍在現場，印尼女生在哭，伊過去安慰那個女生
      ，聽到那的印尼女生對著越南男生說「把居留證和裡面電話簿其他證件還我，
      錢給你沒關係」那個越南男生不理印尼女生，沒多久，警察就來了，當時在警
      訊中警察有提供三個越南人給伊指認，有指認出來拿皮包的人，另二個據說是
      那個越南人的朋友等語。證人SUWAASO所證述之情節與被害人及被害人之友人
      SRI WAHYUNI所述之情節均相一致，而被告與渠等素昧平生，毫無仇隙，被害
      人與二位證人實無設詞誣陷被告之理。足認被告搶走被害人之皮夾後即將之放
      在上衣口袋內，因被害人與其朋友追到在桃園火車站之圓環內，欲索回遭搶之
      皮夾，被告見狀乃將皮夾打開將裡面之台幣與印尼頓禮券抽出來，因為當時在
      圓環內聚集四、五十人，被害人之皮夾在被告抽出現金與禮券後，在混亂中遭
      棄置。
    (三)由以上被害人與證人之供述可知被告確係在舞廳內趁被害人不備自後搶奪皮夾
      ，離開現場後將皮夾帶到桃園火車站圓環內於被害人追趕前來時才將裡面之新
      台幣六千四百元與印尼盾禮券抽出，皮夾則人混亂人群中逸失，固警員到場時
      僅扣得現金六千四百元及印尼頓禮券一張。此外，尚有被害人所有之新台幣六
      千四百元及印尼盾禮券一紙扣案可證，被告所辯，均非可採。從而，本件事證
      明確，被告犯刑，堪以認定，應予依法論科。
二、核被告PHAM VAN CAM所為，係犯刑法第三百二十五條第一項之搶奪罪。爰審酌被
    告之前科、素行、犯罪之動機、手段、所得利益及一再飾詞狡卸顯見毫無悔改之
    心犯後態度不佳等一切情狀，量處如主文所示之刑。末查，被告係自越南來台工
    作之外國人，在本國犯搶奪罪，已經不適合在我國居住，併諭知於刑之執行完畢
    或赦免後驅逐出境。而扣案之新台幣六千四百元與印尼禮券屬被害人所有，自不
    得予以沒收，附此敘明。
據上論斷，應依刑事訴訟法第二百九十九條第一項前段，刑法第三百二十五條第一項
、第九十五條，判決如主文。
本案經檢察官魏雯祈到庭執行職務。
中      華      民      國      九十二      年    四    月      八      日
                                臺灣桃園地方法院刑事第五庭
                                    法  官  林  孟  宜
右正本證明與原本無異。
如不服本判決，應於判決送達後十日內向本院提出上訴狀( 應附繕本 )，上訴於
臺灣高等法院。
            書記官  陳  淑  瓊
中      華      民      國      九十二      年    四    月     十四     日
附論罪科刑依據之法條：
中華民國刑法第三百二十五條
 (普通搶奪罪)
意圖為自己或第三人不法之所有，而搶奪他人之動產者，處六月以上五年
以下有期徒刑。
因而致人於死者，處無期徒刑或七年以上有期徒刑，致重傷者，處三年以
上十年以下有期徒刑。
第一項之未遂犯罰之。


司法院資訊處製作；財團法人民間司法改革基金會備份。
